臺灣新北地方法院刑事判決　　　　　　110年度審易字第640號
公　訴　人　臺灣新北地方檢察署檢察官
被　　　告　林軒右



上列被告因詐欺案件，經檢察官提起公訴（110 年度偵緝字第97
2 號），被告於準備程序中對被訴事實為有罪陳述，本院合議庭
裁定由受命法官獨任行簡式審判程序，並判決如下：
    主  文
林軒右犯如附表「罪名及宣告刑」欄所示之罪，各處如附表「罪
名及宣告刑」欄所示之刑，並分別諭知如附表編號2 、3 「沒收
」欄所示之沒收。應執行拘役玖拾日，如易科罰金，以新臺幣壹
仟元折算壹日。
    事  實
一、林軒右明知其並無協助他人代辦貸款之意願及能力，竟意圖
    為自己不法之所有，基於詐欺取財之犯意，於「易借網」尋
    找有資金需求之對象，分別為下列犯行：
  ㈠得知李慧君有資金需求，遂於民國109 年8 月3 日14時59分
    許，以通訊軟體LINE名稱「林主任」與李慧君聯繫，向其佯
    稱可代辦貸款，代辦費用為1 萬5,000 元云云，並與李慧君
    相約於翌（4 ）日19時30分許，在新北市○○區○○路0 段
    000 號麥當勞面談，李慧君依約到場後，林軒右即佯稱其為
    「林主任」指派之業務人員，並向李慧君講解貸款內容及方
    式，致李慧君陷於錯誤，誤信林軒右確係代辦貸款之業務人
    員，遂於同日20時40分許，當場交付代辦費用1 萬5,000 元
    予林軒右。嗣因「林主任」音訊全無，李慧君始知受騙。
  ㈡得知陳亭葦有資金需求，遂於109 年8 月3 日17時15分許，
    以通訊軟體LINE名稱「林主任」與陳亭葦聯繫，向其佯稱可
    代辦貸款，代辦費用為1 萬5,000 元云云，並與陳亭葦相約
    於同年8 月6 日13時30分許，在新北市○○區○○路0 段00
    0 號路易莎咖啡店面談，陳亭葦依約到場後，林軒右即佯稱
    其為代辦貸款之「林主任」，並向陳亭葦講解貸款內容及方
    式，致陳亭葦陷於錯誤，誤信林軒右確係代辦貸款之業務人
    員，遂於翌（7 ）日1 時55分許，在新北市○○區○○路0
    段000 號OK便利商店內，交付代辦費用1 萬5,000 元予林軒
    右。嗣因「林主任」音訊全無，陳亭葦始知受騙。
  ㈢得知蔡松芸有資金需求，遂於109 年8 月2 日4 時13分許，
    以通訊軟體LINE名稱「林主任」與蔡松芸聯繫，向其佯稱可
    代辦貸款，代辦費用為1 萬5,000 元云云，並與蔡松芸相約
    於同年8 月8 日11時許，在新北市土城區中央路2 段麥當勞
    面談，蔡松芸依約到場後，林軒右即佯稱其為「林主任」指
    派之業務人員「小軒」（通訊軟體LINE名稱為「金融理財顧
    問小洋」），並向蔡松芸講解貸款內容及方式，致蔡松芸陷
    於錯誤，誤信林軒右確係代辦貸款之業務人員，遂於同年8
    月10日日13時許，在新北市○○區○○路000 號全家便利商
    店內，交付代辦費用1 萬5,000 元予林軒右。嗣因「林主任
    」、「小洋」音訊全無，始知受騙。
  ㈣得知朱翌慈有資金需求，遂於109 年8 月6 日18時34分許，
    以通訊軟體LINE名稱「林主任」與朱翌慈聯繫，向其佯稱可
    代辦貸款，代辦費用為2 萬元云云，並與朱翌慈相約於同年
    8 月8 日18時33分許，在新北市土城區中央路2 段麥當勞面
    談，朱翌慈依約到場後，林軒右即佯稱其為「林主任」指派
    之業務人員「小軒」（通訊軟體LINE名稱為「金融理財顧問
    小洋」），並向朱翌慈講解貸款內容及方式，致朱翌慈陷於
    錯誤，誤信林軒右確係代辦貸款之業務人員，然因朱翌慈未
    交付代辦費用而未遂。
二、案經李慧君、陳亭葦、蔡松芸、朱翌慈訴由新北市政府警察
    局海山分局報告臺灣新北地方檢察署檢察官偵查起訴。
    理  由
一、按除被告所犯為死刑、無期徒刑、最輕本刑為3 年以上有期
    徒刑之罪或高等法院管轄第一審案件者外，於第一次審判期
    日前之準備程序進行中，被告先就被訴事實為有罪之陳述時
    ，審判長得告知被告簡式審判程序之旨，並聽取當事人、代
    理人、辯護人及輔佐人之意見後，裁定進行簡式審判程序，
    刑事訴訟法第273 條之1 第1 項定有明文。經核本件被告所
    犯係死刑、無期徒刑、最輕本刑為3 年以上有期徒刑以外之
    罪，其於準備程序中就被訴之事實為有罪陳述，經法官告知
    簡式審判程序之旨，並聽取公訴人及被告之意見後，本院合
    議庭依刑事訴訟法第273 條之1 第1 項規定，裁定由受命法
    官獨任進行簡式審判程序，合先敘明。
二、上揭犯罪事實，業據被告林軒右於偵查及本院審理時均坦承
    不諱，核與證人即告訴人李慧君、陳亭葦、蔡松芸、朱翌慈
    於警詢及偵查中證述之情節相符，復有被告行動電話上網歷
    程資料、GOOGLE地圖列印資料各4 份（見偵卷第217 頁至第
    237 頁）；告訴人李慧君指認犯罪嫌疑人紀錄表、告訴人李
    慧君提出與「林主任」之LINE通訊軟體對話紀錄及簡訊、借
    款文件、票據照片共13張、借據及本票影本1 份（事實欄一
    、㈠部分，見偵卷第43頁至第47頁、第61頁、第68頁至第69
    頁、第167 頁至第195 頁、第197 頁）；告訴人陳亭葦指認
    犯罪嫌疑人紀錄表、告訴人陳亭葦提出與「林主任」之通訊
    軟體LINE對話紀錄及借款文件、票據照片共25張（事實欄一
    、㈡部分，見偵卷第31頁至第35頁、第61頁至第65頁、第11
    9 頁至第133 頁）；告訴人蔡松芸指認犯罪嫌疑人紀錄表、
    告訴人蔡松芸提出之本票及與「林主任」之通訊軟體LINE對
    話紀錄照片共24張（事實欄一、㈢部分，見偵卷第37頁至第
    41頁、第65頁至第67頁、第135 頁至第153 頁）；告訴人朱
    翌慈指認犯罪嫌疑人紀錄表、告訴人朱翌慈提出與「林主任
    」之通訊軟體LINE對話紀錄照片33張（事實欄一、㈣部分，
    見偵卷第49頁至第51頁、第69頁至第76頁、第199 頁至第21
    5 頁）附卷可資佐證，足認被告前揭自白均與事實相符。本
    件事證明確，被告前開犯行均堪認定，應予依法論科。
三、論罪科刑：
  ㈠核被告如事實欄一、㈠至㈢所為，均係犯刑法第339 條第1
    項之詐欺取財罪；如事實欄一、㈣所為，係犯刑法第339 條
    第3 項、第1 項之詐欺取財未遂罪。
  ㈡被告所犯上開3 次詐欺取財罪、1 次詐欺取財未遂罪，犯意
    各別，行為互殊，應予分論併罰。
  ㈢被告如事實欄一、㈣所為，已著手於詐欺取財之犯罪行為實
    行而不遂，為未遂犯，爰依刑法第25條第2 項規定，按既遂
    犯之刑減輕之。
  ㈣爰審酌被告正值青年，不思以正途獲取所需，竟為圖不法利
    益，以前揭方式詐騙告訴人李慧君、陳亭葦、蔡松芸、朱翌
    慈獲取財物，顯見其法治觀念薄弱，缺乏尊重他人財產權之
    觀念，所為應予非難，另考量其犯後坦承犯行，且與到庭之
    告訴人李慧君調解成立並全數賠償損失（見本院卷第269 頁
    至第270 頁調解筆錄1 份），兼衡其犯罪之動機、目的、手
    段、所詐得之金額，及自陳高中肄業之智識程度，目前在工
    地工作、未婚、需扶養中風父親，家庭經濟狀況勉持之生活
    情形（見偵卷第7 頁被告警詢筆錄受詢問人資料及本院卷第
    289 頁）等一切情狀，分別量處如附表所示之刑，並均諭知
    易科罰金之折算標準，另定其應執行如主文所示之刑及諭知
    易科罰金之折算標準。
四、沒收：
  ㈠被告事實欄一、㈡、㈢所示犯行各詐得之1 萬5,000 元，分
    屬被告犯上開各該犯行之犯罪所得，均未據扣案，且未實際
    合法發還或賠償告訴人陳亭葦、蔡松芸，宣告沒收亦無過苛
    、欠缺刑法上之重要性、犯罪所得價值低微，或為維持受宣
    告人生活條件之必要等情形，自應依刑法第38條之1 第1 項
    前段規定宣告沒收，並依同條第3 項規定諭知於全部或一部
    不能沒收或不宜執行沒收時，追徵其價額。
  ㈡被告事實欄一、㈠所示犯行所詐得之1 萬5,000 元，固屬其
    犯罪所得，本應依刑法第38條之1 第1 項、第3 項之規定予
    以宣告沒收，於全部或一部不能沒收時，追徵其價額。惟被
    告已全數賠償告訴人李慧君所受損失，業如前述，本院認被
    告對告訴人李慧君所為賠償，已達到沒收制度剝奪被告犯罪
    所得之立法目的，如在本案仍諭知沒收被告上揭犯罪所得，
    將使被告承受過度之不利益，顯屬過苛，爰依刑法第38條之
    2 第2 項之規定，不予諭知沒收或追徵被告此部分犯罪所得
    。
據上論斷，應依刑事訴訟法第273 條之1 第1 項、第299 條第1
項前段，判決如主文。
本案經檢察官黃佳彥提起公訴，檢察官林亭妤到庭執行職務。
中    華    民    國   110    年    11    月    26    日
                  刑事第二十三庭  法  官  藍海凝
上列正本證明與原本無異。
如不服本判決，應於判決送達後20日內敘明上訴理由，向本院提
出上訴狀 (應附繕本) ，上訴於臺灣高等法院。其未敘述上訴理
由者，應於上訴期間屆滿後20日內向本院補提理由書「切勿逕送
上級法院」。
                                  書記官  羅婉嘉
中    華    民    國   110    年    12    月     1    日
附錄本案論罪科刑法條全文：
中華民國刑法第339條
意圖為自己或第三人不法之所有，以詐術使人將本人或第三人之
物交付者，處5 年以下有期徒刑、拘役或科或併科50萬元以下罰
金。
以前項方法得財產上不法之利益或使第三人得之者，亦同。
前二項之未遂犯罰之。
附表：
┌──┬────────┬─────────────┬────────────────┐
│編號│犯罪事實        │罪名及宣告刑              │沒收                            │
├──┼────────┼─────────────┼────────────────┤
│ 1  │事實欄一、㈠部分│林軒右犯詐欺取財罪，處拘役│無。                            │
│    │                │貳拾日，如易科罰金，以新臺│                                │
│    │                │幣壹仟元折算壹日。        │                                │
├──┼────────┼─────────────┼────────────────┤
│ 2  │事實欄一、㈡部分│林軒右犯詐欺取財罪，處拘役│未扣案之犯罪所得新臺幣壹萬伍仟元│
│    │                │肆拾日，如易科罰金，以新臺│沒收，於全部或一部不能沒收或不宜│
│    │                │幣壹仟元折算壹日。        │執行沒收時，追徵其價額。        │
├──┼────────┼─────────────┼────────────────┤
│ 3  │事實欄一、㈢部分│林軒右犯詐欺取財罪，處拘役│未扣案之犯罪所得新臺幣壹萬伍仟元│
│    │                │肆拾日，如易科罰金，以新臺│沒收，於全部或一部不能沒收或不宜│
│    │                │幣壹仟元折算壹日。        │執行沒收時，追徵其價額。        │
├──┼────────┼─────────────┼────────────────┤
│ 4  │事實欄一、㈣部分│林軒右犯詐欺取財未遂罪，處│無。                            │
│    │                │拘役貳拾日，如易科罰金，以│                                │
│    │                │新臺幣壹仟元折算壹日。    │                                │
└──┴────────┴─────────────┴────────────────┘